台灣臺中地方法院民事判決　94年度訴字第2237號
原　　　告　泰新工業股份有限公司
法定代理人　庚○○○
訴訟代理人　王如玄律師
複代理人　　莊喬汝律師
　　　　　　辛○○
被　　　告　丙○○
　　　　　　己○○
上一人
訴訟代理人　黃翎芳律師
上列當事人間損害賠償事件，本院於民國96年5月10日言詞辯論
終結，判決如下：
    主  文
被告己○○應給付原告新台幣陸拾肆萬伍仟壹佰伍拾伍元，及自
民國九十五年三月三十日起，至清償日止，按年息百分之五計算
之利息。
原告其餘之訴駁回。
訴訟費用新台幣柒仟參佰捌拾元，由被告己○○負擔新台幣柒仟
壹佰零伍元，餘新台幣貳佰柒拾伍元由原告負擔。
本判決原告勝訴部分，於原告以新台幣貳拾壹萬陸仟元為被告己○○供擔保後，得為假執行；如被告己○○以新台幣陸拾肆萬伍
仟壹佰伍拾伍元為原告預供擔保，得免為假執行。
原告其餘假執行之聲請駁回。
    事實及理由
甲、程序方面：
    按訴狀送達後，原告不得將原訴變更或追加他訴。但擴張或
    減縮應受判決事項之聲明者，不在此限。民事訴訟法第255
    條第1項第3款定有明文。本件原告起訴聲明請求「被告應連
    帶給付原告新台幣（下同）67萬124元，及自起訴狀繕本送
    達翌日起，至清償日止，按年息百分之五計算之利息」，嗣
    於訴訟進行中，減縮聲明為請求「被告應連帶給付原告64萬
    5155元及自95年3月30日起，至清償日止，按年利率百分之
    五計算之利息」，核屬減縮應受判決事項之聲明，合於上開
    條文之規定，應予准許。
乙、實體部分：
一、原告起訴主張：被告丙○○、己○○分別任職原告公司台中
    分公司及總公司擔任副理及副總經理，原告查帳時發現台中
    分公司所填載之「每日市售品流水表」，與分公司呈報總公
    司之「台中分公司市售品日報表」不符，經詢問台中分公司
    送貨司機，均稱確實依「每日市售品流水表」所載之項目送
    貨或收款，並將所收貨款全數交由被告丙○○處理，被告丙○○承認有收受如附表1、2、3所示客戶代號「和成 (育盛
    即癸○○)」、「甲○○」及「丁○○」之銷貨帳款，並稱
    已將上揭貨款交由被告己○○處理，被告己○○雖承認收受
    貨款，惟稱為其個人於年終時所認購銷貨之沖銷，被告丙○○明知客戶「和成 (育盛)」、「甲○○」及「丁○○」均
    有銷貨、收款之實，卻於呈報總公司之「每日市售品流水表
    」內，漏而未報，其知情未報，與被告己○○有共謀之嫌，
    被告2人侵吞原告上述之貨款，造成原告有如下金額之損害
    ：1、和成 (育盛)貨款7萬6090元、2、甲○○貨款3萬3505
    元、3、丁○○貨款53萬5560元，被告2人偽造文書、侵占貨
    款及違背職務，將公司貨品私售他人，造成原告鉅額損害，
    惟原告暫請求全部請求之最低金額，為此爰依民法第184 條
    、第185條之規定提起本訴。並聲明：(1)被告應連帶給付原
    告64萬5155元及自95年3月30日起，至清償日止，按年利率
    百分之五計算之利息；(2)願以中國國際商業銀行可轉讓定期
    存單供擔保，請准宣告假執行。
二、被告己○○則以：代號「和成 (育盛)」、「甲○○」及「
    丁○○」等3家客戶，為其客戶而非原告客戶，其所收受上
    述貨款，乃其個人於每年度向原告所認購之銷貨，寄存於公
    司而未對其出貨，待自己或委由被告丙○○尋得買主後，再
    以個人名義售與「和成 (育盛)」、「甲○○」及「丁○○
    」等客戶，故原告未對該3家客戶銷貨，則對等客戶無貨款
    可收取，被告己○○並無侵占之問題；原告自不得以「台中
    分公司市售品日報表」與「每日市售品流水表」之差異，即
    謂被告己○○有侵占貨款之侵權行為；況被告己○○完全未
    經手收受貨款及出貨，無法侵占貨款等語資為抗辯。並聲明
    ：(1)原告之訴及假執行之聲請均駁回；(2)如受不利判決，請
    准供擔保免為假執行。
三、被告丙○○則以：其係依原告公司主管即被告己○○之指示
    辦理，方未將由司機所填寫之「每日市售品流水表」中「和
    成 (育盛)」、「甲○○」及「丁○○」3家客戶如附表所示
    之之銷售商品金額，記載於「台中分公司市售品日報表」，
    其銷售金額亦交予被告己○○，其依原告公司主管指示執行
    職務，並無任何不法侵害原告公司之行為等語，資為抗辯。
    並聲明：(1)原告之訴駁回；(2)如受不利判決，請准供擔保免
    為假執行。
四、本件原告主張：被告丙○○、己○○均任職原告公司，分別
    擔任台中分公司副理，及總公司副總經理之職，原告於查帳
    時發現台中分公司所填載之「每日市售品流水表」，與呈報
    總公司之「台中分公司市售品日報表」不符，其中「每日市
    售品日報表」記載如附表1所示「和成 (育盛)貨款」7萬609
    0元貨款、如附表2所示「甲○○」貨款3萬3505元、如附表
    3所示「丁○○」貨款53萬5560元之貨款，於原告經詢問台
    中分公司送貨司機，均稱確實依「每日市售品流水表」所載
    送貨或收款，並將所收貨款全數交由被告丙○○處理，惟被
    告2人將如附表1、2、3所示款項，侵占入已未依規定向原告
    報帳入款等語，被告丙○○固承認有收受客戶「丁○○」、
    「和成 (育盛)」及「甲○○」等人之銷貨帳款，惟辯稱：
    其係依主管即被告己○○之指示辦理報帳，且將上揭貨款交
    由其上司被告己○○處理，其未收受占用任何款項等語，被
    告己○○雖承認收受「丁○○」、「和成 (育盛)」及「甲○○」等客戶之貨款，惟陳稱：上開原告主張之貨款，為其
    個人於年終時所認購銷貨之沖銷，對「丁○○」、「和成(
    育盛)」及「甲○○」等客戶前述銷售，係以被告己○○之
    貨物出售，貨款自屬被告己○○所有，被告己○○並未侵占
    原告貨款云云。是本件應審究者為：系爭如附表1、2、3所
    示出售予「和成 (育盛)」、「甲○○」及「丁○○」等客
    戶之貨物，究為何人所有？該出售之系爭貨款，屬何人所有
    ？經查：
  (一)本件被告己○○受僱於原告，擔任原告公司副總經理之職務
    ，是被告己○○受任於原告而為原告服務之人，本件被告己○○因其職務而為原告處理事務所取得之金錢，自屬原告所
    有，依法被告己○○就其因行使職務，為原告取得之金錢，
    應入帳繳交原告，自屬無疑。本件原告為一銷售肥皂等化學
    清潔用品之公司，而於被告己○○任職期間，就如附表1、2
    、3所示客戶，於附表所示之時間，確有由原告公司僱用之
    司機載送如附表所示金額之貨物，並以原告公司之送貨單，
    將貨物出售予該等客戶之事實，為兩造不爭執，並有原告所
    提出如附表1、2、3所示之統計表3份、每日市售品流水表1
    份、台中分公司所製作之市售日報表1份、送貨單6紙為證；
    況證人丁○○、癸○○亦到庭陳證：有向原告訂購物品，並
    由原告司機載貨交付予其等語（詳本院95年9月4日言詞辯論
    筆錄），是原告主張其於附表1、2、3所示之時間，有各別
    出進如附表1、2、3示之物品予客戶「和成 (育盛)」、「甲○○」及「丁○○」之事實，自非無據。且被告丙○○就原
    告主張前開出售、送貨之事實，亦不爭執，並陳稱：該等貨
    物出售之款項，其已交由被告己○○收取，其僅依被告己○○之命令，而製作呈報原告公司之日報表，是原告主張其確
    有出售如附表1、2、3所示金額之貨品予客戶「和成 (育盛)
    」、「甲○○」及「丁○○」，而該銷售之金額由被告己○○取走之事實，應堪信為真實。
  (二)雖被告己○○辯稱：前述原告主張出售予「和成 (育盛)」
    、「甲○○」及「丁○○」等客戶如附表1、2、3所示之貨
    品，係其向原告購買而寄庫在原告倉庫，其後由其於附表1
    、2、3所示之時間，自行出售予「和成 (育盛)」、「甲○○」及「丁○○」等客戶，並收取價金，被告己○○並無侵
    占貨款之事實云云，惟被告己○○前揭辯詞，業為原告否認
    ，按當事人主張有利於己之事實者，就其事實有舉證之責任
    。民事訴訟法第277條前段定有明文。本件被告己○○就其
    辯稱：前述由原告公司運出，並由原告公司司機填具送貨單
    ，載送予如附表所示客戶之系爭貨物為其所有，而由被告己○○自行與該等客戶接洽買賣之事實，自應負舉證之責任。
    經查：
  1.被告己○○雖辯稱：如附表1、2、3所示系爭出售予客戶「
    和成 (育盛)」、「甲○○」及「丁○○」之貨品為其向原
    告所購買，而寄放在原告倉庫云云，惟被告己○○就其於何
    時向原告購貨？購買多少？價金為何？其何時給付價金？何
    時得原告同意而將貨物寄於原告倉庫？等事實，均未提出任
    何積極客觀證據，以資證明。雖被告己○○舉證人壬○○、
    林麗香到庭依序分別陳稱：「．．．其他分公司的會計小姐
    ，有的告訴我，賣的金額比較高有寄庫情形．．．」、「
    ．．．員工買數量大的時候，知道有寄庫的情形．．．」等
    語（詳參本院95年4月24日言詞辯論筆錄），惟證人壬○○
    所證寄庫之情形，係傳聞其他不詳姓名之人，而證人林麗香
    亦僅籠統陳稱：「．．．員工買數量大的時候，知道有寄庫
    的情形．．．」，其等就被告己○○何時有經原告同意而寄
    庫？寄庫之物品數量為何？寄於何處？均未能詳述，僅空言
    有傳聞寄庫的情形，自難以證人壬○○、林麗香片面言之不
    詳之證詞，即為被告己○○有利之認定。被告己○○辯稱：
    如附表示1、2、3所示貨物為其向原告所購而經原告同意寄
    庫，且由其個人出售予如附表1、2、3所示之客戶，自難遽
    採。
  2.另參諸證人即原告公司會計子○○到庭陳證：「．．．公司
    日報表是會計負責填載，我們的流程是接獲訂單，由負責此
    筆業務的人開出送貨單，司機依送貨單送貨，司機依照實際
    送貨量填具流水表，流水表有記載金額就是實際銷售數量，
    我就會列入市售品日報表的銷售金額欄，沒有記載的部分，
    我們再核對貨品情形，依照司機在流水表所記載的情形（還
    庫），進行核對，還庫部分不會記載在我的日報表上。．．
    ．寄庫買賣時，有寄庫清單。」（詳參本院95年4月24日言
    詞辯論筆錄），依證人子○○上開證述，原告公司必有實際
    出售貨品，方會記載於流水表，並由會計人員轉載於市售品
    日報表，以供原告核對實際銷售金額及核銷出售貨品，寄庫
    買賣時，會有寄庫清單，本件被告己○○就其所辯情節，並
    無寄庫單以供憑對，且證人鍾文章即原告前新竹分公司經理
    、戊○○即原告前高雄分司經理、乙○○即原告前台中分司
    經理均陳證：就被告己○○所稱之「我愛象頭活動」主要是
    鼓勵員工購買產品送給親友，並無所謂寄庫之情事（詳本院
    95年12月7日言詞辯論筆錄），顯見被告己○○所稱：其因
    「我愛象頭活動」購買過多產品而寄庫，且自行銷售一節，
    實難遽採。
  3.此外，證人丁○○復到庭證稱「．．．我沒有與他個人（指
    被告己○○）聯絡，因為與誰訂貨價錢都是一樣、我沒有印
    象被告己○○要以員工價賣給我，價錢還是跟以前一樣．．
    ．」等語、證人蔡盛雄（即附表1所示育盛之客戶）亦到庭
    陳稱：「．．．我們就打電話向他們（指原告公司）訂貨，
    打到台中營業所訂，．．訂完貨後，司機送貨來．．．公司
    沒有調價，價錢都一樣．．．後來有調整價錢，．．．也是
    司機送貨來，簽收單也是公司簽收單．．．」等語（均詳參
    本院95年9月4日言詞辯論筆錄），依上開證人丁○○、蔡盛
    雄所證述情節，其等均向原告訂貨，並由原告公司機送貨，
    其等於收取貨物簽收後付款予原告，從未與被告己○○個人
    從事交易行為，被告己○○辯稱：如附表1、3所示之貨物
    ，係其以個人名義出售予證人丁○○、癸○○，實屬無稽，
    自無可採。另證人江坤山即被告己○○之舅父到庭陳稱：「
    甲○○是我對外經營所用之名字，我已經二十幾年沒有經營
    ，後來轉讓給別人經營．．他（即被告己○○）來我家玩，
    向我表示公司淡季，他有向公司優惠價買貨．．．我向他買
    沒幾次，大約2、3萬元，分好幾次買都是己○○之太太送來
    的．．．我都用現金給他太太．．．這張（送貨單）是不是
    我簽的已經不記得．．．」等語（詳參本院95年9月4日言詞
    辯論筆錄），依證人江坤山證述，其顯不知系爭糾紛之內容
    ，且證人江坤山係以現金向被告己○○購貨，且由被告己○○之妻送貨予江坤山，實與本件由原告委派公司司機載貨交
    運之情節不符，自難認證人江坤山所述之購買情節，係指本
    件原告所辯稱之系爭庫貨品買賣，是江坤山上述證詞，亦難
    為被告己○○有利之認定。
  (三)基上所述，如附表1、2、3所示貨品之交易，既是原告與該
    等客戶間之交易，其銷貨之款項本屬原告所有無誤，被告己○○將該等貨款據為己有，實已侵害原告之權利，是原告主
    張被告己○○有將原告所有之貨款64萬5155元侵占入己之侵
    權行為存在，自堪信為真實。按因故意或過失，不法侵害他
    人之權利者，負損害賠償責任。故意以背於善良風俗之方法
    ，加損害於他人者亦同。民法第184條第1項定有明文。本件
    被告己○○將屬於原告所有之系爭貨款侵占入己，原告因被
    告己○○之故意侵權行為，而受有64萬5155元損害，原告請
    求被告己○○賠償，於法有據。
  (四)至於原告復主張：被告丙○○為原告台中分公司之副理，其
    明知客戶「丁○○」、「和成 (育盛)」及「甲○○」有銷
    貨、收款之實，卻於呈報總公司之「每日市售品流水表」內
    ，漏而未報，其知情未報，與被告己○○有共謀之嫌，因而
    主張被告丙○○就被告己○○前述損害賠償義務，應負連帶
    賠償責任云云，惟原告之上述主張業為被告丙○○所否認，
    且辯稱：其所收之貨款，均交予上司被告己○○，而其所製
    作之報表，亦依被告己○○之指示，其僅依上級指示辦理職
    務，未有侵占任何款項等語。查本件被告丙○○身為原告台
    中分公司之副理，固應製作報表向原告呈報銷售貨物之數量
    及金額，惟被告己○○為總公司之副總經理，原即職司台中
    分公司之業務，被告丙○○為被告己○○之下屬，本屬事實
    ，是被告丙○○辯稱：其係依上司即被告己○○之指示製作
    報表，本符常情；且被告己○○到庭就系爭被告丙○○所製
    作之報表，係受其指示而為，亦不爭執，被告丙○○辯稱：
    其係遵從上司即被告己○○之命令而從事業務，應屬可採。
    再者，被告丙○○辯稱：系爭貨款，其收受後，即繳交上司
    即被告己○○處理，其未有任何侵占之犯行，此為原告及被
    告己○○所不爭執，按系爭貨款，被告丙○○收受後，轉交
    予上司即被告己○○，由被告己○○上繳原告，本屬合理；
    被告丙○○就系爭貨款分毫未取，更明被告丙○○無侵占貨
    款之意甚明，是被告丙○○固於呈報業務時，因誤信被告己○○之命令，依其指示而為錯誤之報表，其行為與侵占貨款
    之侵權行為構成要件，尚不該當，是被告丙○○受被告己○○之詐術而誤製報表，尚非屬對原告之侵權行為，被告丙○○既與被告己○○就系爭貨款，無共謀侵占之犯意，則原告
    主張被告丙○○與被告己○○有共謀侵占系爭貨款之侵權行
    為，應無可採，被告丙○○對被告既無侵權行為存在，原告
    主張被告丙○○應與被告己○○負連帶賠償之責，於法無據
    。
五、綜上所述，系爭64萬5155元貨款為原告所有，被告己○○於
    收悉貨款後，將之侵占入己，是原告基於上開民法所規定侵
    權行為損害賠償請求權之法律關係，請求被告己○○給付64
    萬5155元，及自95年3月30日起，至清償日止，按年息百分
    之5計算之利息，為有理由，應予准許；原告逾此部分之請
    求，則無理由，應予駁回。
六、本件原告勝訴部分，原告、被告己○○各自陳明願供擔保請
    准宣告假執行，及免為假執行宣告，經核無不符，爰酌定相
    當擔保金額，併准許之。至於原告敗訴部分，其假執行之聲
    請失所附麗，應併駁回之。
七、本件事實已臻明確，兩造其餘攻擊、防禦方法經審酌後，核
    與結論無涉，爰不一一贅述，附此敘明。
丙、訴訟費用負擔及假執行宣告之依據：民事訴訟法第79條、第
    85條第1項、第390條第2項、第392條。
中  　華　　民　　　國　　  96　  年　　6　　月   8 　日
  　　　　　　　　　　臺灣臺中地方法院民事第二庭
                          法　官　涂秀玲
以上為正本係照原本作成。
如對本判決上訴，須於判決送達後20日內向本院提出上訴狀。
中　 華　　民　　　國　　96      　年　　6　　月    8 日
　　　　　　　　　　　　書記官
